臺灣士林地方法院民事判決　　　　　　　　　　　　　九十三年度訴字第三０一號
　　原　　　告　乙○○
　　被　　　告　甲○○
　　訴訟代理人　曾朝誠律師
右當事人間請求損害賠償事件，本院於民國九十三年六月十五日言詞辯論終結，判決
如左：
　　主　　文
被告應給付原告新台幣貳萬元，及自民國九十三年二月六日起至清償日止，按年息百
分之五計算之利息。
原告其餘之訴駁回。
訴訟費用由被告負擔百分之二，餘由原告負擔。
本判決第一項得假執行。
原告其餘假執行之聲請駁回。
　　事　　實
甲、原告方面：
一、聲明：
  (一)被告應給付原告新台幣（以下同）九十五萬二千一百元，及自起訴狀繕本送達翌
    日起至清償日止，按年息百分之五計算之利息。
  (二)原告願供擔保，請准宣告假執行。
二、陳述：被告為原告配偶之父，因要求原告夫妻離婚未果，竟於民國九十二年一月
    二十二日晚間八時許，在臺北市○○路○段十巷十四號四樓住處，以手揪住原告
    頭髮，向牆壁猛撞，並猛抓原告手臂、敲打原告頭部、毆打臉部，又將原告拖行
    至客廳後，將被告推倒於沙發上，復執鞋子一隻，毆打原告之身體，嗣於被告致
    電原告之母而原告加以阻止時，再加毆打，以致原告受有前額坐下側瘀血腫約四
    乘四公分、左下腕皮下瘀血約四乘四公分、左前臂皮下瘀血約四乘二公分之傷害
    ，被告上開傷害行為，業經鈞院刑事庭判決有罪確定。原告因受此傷害，自此頭
    部隱隱作痛，迄於九十二年六月五日因突然劇痛而辭去原有工作，經赴臺灣大學
    醫學院附設醫院（以下稱台大醫院）檢查得知，原有頭部腫瘤，因受上開撞擊而
    惡化，必須手術切除治療，以致原告無法工作，需住院接受手術，手術後經醫師
    囑咐須休養至九十三年六月，原告因此支出住院、手術之醫療費用八萬六千六百
    六十五元，另因勞動能力喪失，以致減少工作收入三十六萬五千五百二十一元，
    被告均應負損害賠償責任。此外，原告因受此傷害，精神上承受虐壓力與痛苦，
    被告應給付精神慰撫金五十萬元。為此，依據民法第一百八十四條第一項前段、
    第一百九十三條第一項、第一百九十五條第一項規定，求為判決命被告給付如訴
    之聲明。
三、證據：提出臺北市立陽明醫院診斷書、臺灣士林地方法院檢察署檢察官九十二年
    度偵字第九００四號聲請簡易判決處刑書、本院九十二年度士簡字第一四九三號
    、薪資單、臺大醫院醫療費用收據、行政院退除役官兵輔導委員會臺北榮民總醫
    院（以下稱臺北榮民醫院）診斷證明書、臺大醫院診斷證明書各一件等為證。
乙、被告方面：
一、聲明：
  (一)原告之訴及假執行之聲請均駁回。
  (二)如受不利判決，願供擔保請准宣告免為假執行
二、陳述：原告夫妻本來不睦，原告常毆打其夫並要脅離婚，且婚後不久即經檢查發
    現患有腦下垂體腺瘤，經臺北榮民醫院醫師追蹤證實乃婚前即患之病症，並持續
    增大惡化中，醫師曾告知需早日手術切除，並曾於九十一年十一月初安排原告住
    院手術，惟原告並未遵醫囑按期赴院開刀。又原告結婚前後工作均不定，婚後一
    年半內，已更換五、六個工作。嗣於九十二年一月二十二日晚間，實係因原告要
    求被告代為備妥離婚協議書，卻又反悔並無理取鬧，竟先出手奪取電話，以致被
    告受傷，雙發遂生拉扯，以致原告受有傷害，惟被告並無施以原告所稱傷害之手
    段，原告此部分指述已有不實。而原告腦部腫瘤早經診斷需手術治療，顯與被告
    行為無因果關係，所生醫療費用及主張喪失勞動能力之損失，均與被告行為無因
    果關係。原告婚後未對公婆盡孝，更不知檢點，常對其夫施以打罵，上開拉扯情
    事發生後，更扭曲事實，對被告提出傷害告訴、對其夫提出竊盜與偽造文書告訴
    ，全家均受其精神上虐待，其夫因此罹患憂鬱症，原告於此竟反爾請求被告給付
    精神慰撫金五十萬元，亦屬無據。是原告所為上開請求均無理由，為不能採取。
三、證據：提出行政院退除役官兵輔導委員會臺北榮民總醫院醫囑申請單一件為證。
　　理　　由
一、原告起訴主張：被告於九十二年一月二十二日晚間八時許，在上址住處，以手揪
    告拖行至客廳後，復執鞋子一隻毆打原告身體之方法傷害原告，致其受有前額坐
    下側瘀血腫約四乘四公分、左下腕皮下瘀血約四乘四公分、左前臂皮下瘀血約四
    乘二公分之傷害。原告受此傷害後，原有腦下垂體瘤因而惡化，迄於九十二年六
    月五日因突然劇痛而辭去原有工作，經前往臺大醫院接受手術切除治療，因此無
    法工作，手術後經醫師囑咐須休養至九十三年六月，原告因此支出住院、手術之
    醫療費用八萬六千六百六十五元，另因勞動能力喪失，致減少工作收入三十六萬
    五千五百二十一元，應由被告負損害賠償責任。此外，原告因受此傷害，精神上
    承受莫大壓力與痛苦，被告應給付精神慰撫金五十萬元。為此，依據民法第一百
    八十四條第一項前段、第一百九十三條第一項、第一百九十五條第一項規定，求
    為判決命被告給付如訴之聲明云云。
二、被告則以：兩造於九十二年一月二十二日晚間發生拉扯，係因原告所引起，被告
    亦因此受有傷害，且原告原即罹有腦下垂體腺瘤之病症，早經醫師診斷需早日施
    以手術治療，惟原告拖延不去就醫，其所主張因該病症手術所生之醫療費用、勞
    動力減損損失，與被告行為間無因果關係。況被告婚後，並未善盡人媳之責，又
    常對其夫施以打罵，本件細故拉扯後，更扭曲事實對被告及其夫提出告訴，全家
    均受其精神上虐待，原告反爾請求被告給付精神慰撫金實無理由等語置辯。
三、按因故意或過失不法侵害他人之權利者，負損害賠償責任。不法侵害他人之身體
    或健康者，對於被害人因此喪失或減少勞動能力，或增加生活上之需要時，應負
    損害賠償責任。不法侵害他人之身體、健康、名譽、自由、信用、隱私、貞操，
    或不法侵害他人人格法益而情節重大者，被害人雖非財產上之損害，亦得請求賠
    償相當之金額。民法第一百八十四條第一項前段、第一百九十三條第一項、第一
    百九十五條前段固分別定有明文。惟損害賠償之債，以有損害之發生及有責任原
    因之事實，並二者之間，有相當因果關係為成立要件。故原告所主張損害賠償之
    債，如不合於此項成立要件者，即難謂有損害賠償請求權存在。次按民事訴訟如
    係由原告主張權利者，應先由原告負舉證之責，若原告先不能舉證，以證實自己
    主張之事實為真實，則被告就其抗辯事實即令不能舉證，或其所舉證據尚有疵累
    ，亦應駁回原告之請求，最高法院著有十七年上字第九一號判例可資參照。
四、查兩造確於九十二年一月二十二日晚間八十許因故發生爭執，被告因此出手毆打
    原告，以致原告受有前額坐下側瘀血腫約四乘四公分、左下腕皮下瘀血約四乘四
    公分、左前臂皮下瘀血約四乘二公分之傷害等情，業據本院刑事庭判決有罪確定
    ，有台北市立陽明醫院診斷證明書（見本院卷第十三頁）、台灣士林地方法院檢
    察署檢察官九十二年度偵字第九００四號聲請簡易判決處刑書（見本院卷第十四
    頁以下）、本院九十二年度士簡字第一四九三號簡易判決書（見本院卷第十六頁
    ）附卷可按。被告雖辯稱系爭原告傷害導因於原告先自出手奪取電話，致被告受
    傷後，雙方拉扯所致云云，然被告確有出手毆打原告以致受有前開傷害之事實，
    業經刑事案件偵、審明確，且有上開診斷證明書驗傷屬實，復核與原告主張傷勢
    相符，被告仍執陳詞否認，即無足採。
五、原告雖主張其所罹患腦下垂體瘤之病症，係因被告毆打行為而惡化，故被告應對
    其因此所致之勞動力減少之損害三十六萬五千五百二十一元、醫療費用支出八萬
    六千六百六十五元負損害賠償責任云云，惟原告因罹患腦下垂體瘤，而於九十二
    年七月二十一日在臺大醫院施行腦下垂體瘤切除手術，亦有臺大醫院診斷證明書
    （見本院卷第三十二頁）在卷可憑，固堪信為真實。然原告罹有上開病症，早於
    九十一年十月間經診斷屬實，並曾經臺北榮民醫院醫師建議接受手術切除，進而
    安排住院一節，為兩造所不爭執，且有臺北榮民醫院醫囑申請單（見本院卷第二
    十七頁）附卷可稽，是原告所罹患之腦下垂體瘤，早有以手術切除治療之必要，
    應堪認定，原告所謂因被告毆打行為導致需手術治療云云，已有未合。又參以證
    人即為原告施行手術之臺大醫院醫師杜永光到庭證述所稱：該腦下垂體瘤切除手
    術確為伊所施行，此種病症醫師發現後通常會建議儘速手術。外力撞擊不會導致
    此病症，且除了少數腫瘤很大時，撞擊會導致出血外，並不會因為外力撞擊受影
    響，就原告而言也沒有此一問題，除上述情形外，是否需要施行手術，也與外力
    傷害無關，原告所受的瘀傷，只要以口服藥治療即可等語（見本院卷第三十九頁
    以下）。益證原告因自體腦下垂體瘤而需接受手術治療，與被告傷害行為間並無
    因果關係，其因手術而生醫療費用，與因患有該病症而手術致無法工作之勞動力
    減損，自均不得命被告負損害賠償責任，是原告就此而為請求，即不能認為可採
    。
六、原告另主張被告傷害行為造成其精神上痛苦，而請求被告給付非財產上損害賠償
    五十萬元一節，核以：
  (一)被告對原告確有上開傷害行為，並致原告受有該等瘀傷之傷害業如前述，即屬侵
    害原告身體之行為，而原告因身體受傷，精神上必然因此受有痛苦，則被告就其
    因此所受精神上痛苦之非財產上損害，依民法第一百九十五條第一項前段規定，
    應負損害賠償責任，即負有給付慰撫金之義務。
  (二)按慰撫金之量定，應審酌實際加害情形及兩造身份地位、經濟狀況等關係定之。
    茲原告為二、三專畢業之學歷，遭被告毆打傷害當時，為力鵬企業股份有限公司
    員工，每月薪資二萬九千零二十元，又九十一年度全部所得包含薪資、利息等應
    納稅所得之數額為一十六萬一千五百四十一元，別無不動產或汽車等財產；被告
    為國中畢業，為原告配偶之父，其九十一年度全部收入均屬利息收入，金額為二
    萬九千零一十九元，另有門牌號碼苗栗縣苗栗市龍岡三號建物所有權等情，有前
    述力麗集團薪資單（見本院卷第十八頁）、法務部戶役政連結查詢系統報表、財
    產明細表（見本院卷第五十三頁以下）等附卷可佐等情，本院審酌上開兩造社會
    地位、經濟狀況，及上開原告遭受瘀傷之程度，認為應以令被告給付慰撫金二萬
    元為適當，原告於此範圍內所為請求，尚無不合。又被告對原告此慰撫金給付義
    務，雖無清償期與利息之約定，然既經原告起訴請求，則自起訴狀繕本送達翌日
    起負遲延責任，應自是日起併負給付法定遲延利息之義務，原告就上開慰撫金請
    求，並求為命被告自起訴狀繕本送達翌日至清償日止，起按年息百分之五計付遲
    延利息，亦無不合。
  (三)至兩造各陳有關日常原告夫妻、公婆子媳間不睦、不孝及互為告訴各節，既非本
    件侵權行為構成要件事實，亦非審酌原告因受系爭傷害所致精神上痛苦程度、得
    請求之慰撫金金額時，應予審酌之範圍，兩造所為此部分主張、答辯，均不能據
    為慰撫金請求准許與否之依據，應予敘明。
七、從而，原告本於民法第一百八十四條第一項前段、第一百九十三條第一項、第一
    百九十五條第一項規定所為請求，於二萬元，及自起訴狀繕本送達翌日即九十三
    年二月六日起至清償日止，按法定利率年息百分之五計算之利息之範圍內，為有
    理由，應予准許，其逾此所為請求為無理由，應予駁回之。又關於原告淤傷之傷
    害醫療費用部分，經本院曉諭後，原告並未於本件併予主張或請求該部分之損害
    ，亦未提出任何有關該部分醫療費用支出之證明，即不在本件審理範圍內，應予
    敘明。
八、兩造雖各陳明願供擔保請准宣告假執行及免予假執行，惟因本院判決所命給付未
    逾五十萬元，依民事訴訟法第三百八十九條第一項第五款規定，應依職權宣告假
    執行，是就上開准許部分，爰依職權宣告假執行。至原告之訴經駁回部分，其訴
    既經駁回，所為假執行之聲請亦失所附麗，應併予駁回之。又兩造其餘攻擊、防
    禦方法，核均無礙於本件之判斷，於茲不贅。
九、據上論結，本件原告之訴為一部有理由，一部無理由，依民事訴訟法第七十九條
    、第三百八十九條第一項第五款判決如主文。
中　　　華　　　民　　　國　　九十三　　年　　　六　　　月　　二十九　　日
　　　　　　　　　　            　　　　臺灣士林地方法院民事第一庭
　　　　　　　　　　　　　　　            　法　    官　蕭錫証
右為正本，係照原本作成。
如對本判決上訴須於判決送達後廿日內向本院提出上訴狀。
中　　　華　　　民　　　國　　九十三　　年　　　七　　　月　　  六  　　日
　　　　　　　　　　　　　　　　            法院書記官　林令令
